【裁判字號】    99,台上,656
【裁判日期】    990204
【裁判案由】    違反毒品危害防制條例
【裁判全文】
最高法院刑事判決              九十九年度台上字第六五六號
上  訴  人  台灣高等法院高雄分院檢察署檢察官
被      告  甲○○
上列上訴人因被告違反毒品危害防制條例案件，不服台灣高等法
院高雄分院中華民國九十八年十一月三十日第二審更審判決（九
十八年度上更(一)字第一一０號，起訴案號：台灣高雄地方法院檢
察署九十七年度偵字第二０一０七號），提起上訴，本院判決如
下：
    主  文
原判決撤銷，發回台灣高等法院高雄分院。
    理  由
本件原判決以公訴意旨略稱：被告甲○○明知安非他命（似係甲
基安非他命之誤載，下稱甲基安非他命）係毒品危害防制條例第
二條第二項第二款所列之第二級毒品，不得販賣或持有，竟基於
販賣第二級毒品之犯意，約自民國九十六年五月間起至九十七年
三月初止，在高雄縣鳥松鄉○○路二五０號（即鳥松鄉公所對面
之「麥當勞」）及同縣燕巢交流道等地，以每月一至二次，每次
一至二兩，每兩新台幣（下同）七至十萬元之價格，販賣甲基安
非他命予黃仁孝，共約十次，因認被告涉犯毒品危害防制條例第
四條第二項之販賣第二級毒品罪嫌等情。但經審理結果，認為不
能證明被告犯罪，因而撤銷第一審關於被告此部分科刑之判決（
被告另於九十七年七月十五日十三時四十分在鳥松鄉公所對面之
「麥當勞」，販賣甲基安非他命予黃仁孝未得逞部分，業經論處
販賣第二級毒品未遂罪刑確定），改判諭知被告無罪，固非無見
。
惟查：證據雖已調查而其內容尚未明瞭者，即與未經調查無異，
如遽行判決，仍屬應於審判期日調查之證據而未予調查。原判決
以依卷附台灣高雄地方法院檢察署檢察事務官勘查報告、同署檢
察官羈押聲請書及第一審法院押票等所載，門號0000000
000號行動電話（下稱本件行動電話）之申請人為王麗萍，該
門號行動電話開始啟用日期為九十六年九月十九日，且迄至檢察
事務官於九十七年八月十五日製作前開勘查報告時，仍未停止使
用，而被告卻於九十七年七月十五日十三時四十分為警查獲後，
即於同日經第一審法院裁定羈押，另證人王麗萍雖證陳其曾將泛
亞公司所送之行動電話一支，交予被告使用，但不知該行動電話
之門號為何等理由，據謂證人黃仁孝於警詢及偵查中指證其自九
十六年四、五月間起，即與被告所持用之本件行動電話聯絡，共
向被告購買甲基安非他命約十次云云，應與事實不符，難作為認
定被告有前揭被訴販賣甲基安非他命予黃仁孝犯行之依據（見原
判決第三頁第八行至第五頁第十五行）。然依卷內資料，黃仁孝
除於警詢、偵查、第一審及原審更審前迭次指陳其自九十六年五
月間起至九十七年三月初止，以所有門號0000000000
、0000000000號或公共電話，與被告持用之本件行動
電話聯絡，而向被告購買甲基安非他命等語外，並稱被告係於九
十七年七月十四日前二日，始改用門號0000000000號
行動電話，其曾將被告即「ㄚ富」使用之本件行動電話號碼，輸
入其持用之手機檔內（見警卷第九頁、第十頁、第十三頁、第十
六頁；偵查卷第二十七頁、第二十八頁；第一審卷第一一四頁反
面至第一一八頁；原審上訴字卷第一六七頁正、反面）。復有手
機螢幕內顯示有「聯絡人（34）姓名ㄚ富0000000000」等字樣之
照片可證（見第一審卷第九十九之一頁）。則黃仁孝前開所陳是
否全非可採？被告如於九十七年七月十四日前二日已改用門號0
000000000號行動電話，能否以本件行動電話於被告在
同年月十五日經法院裁定羈押後仍繼續使用，即質疑黃仁孝陳述
之真實性？又王麗萍於原審更審前雖陳稱: 「（0000000
000號之行動電話是你給被告？）我有給被告一支，但是我不
知道電話是幾號，是泛亞公司送的，我就交給被告使用，他與我
並非很好朋友」（見原審上訴字卷第一六八頁），亦即供陳其不
知交予被告使用之行動電話門號為何。但卷附台灣高雄地方法院
檢察署檢察事務官於九十七年八月十五日勘驗本件行動電話之雙
向通聯紀錄後，所製作之勘查報告係記載：「……(一)用戶名稱：
王麗萍，身分證字號：Ｚ000000000，啟用日期：（西
元）二００七／０九／一九，停機日期：無，帳單地址：屏東縣
長治鄉○○村○○路二三七號。(二)0000000000與00
00000000之通聯紀錄如附件。(三)0000000000
與0000000000之通聯紀錄如附件……」（見偵查卷第
五十一頁），其上所載本件行動電話用戶「王麗萍」之身分證統
一編號，與前揭原審更審前審判筆錄記載之王麗萍年籍資料相同
（見原審上訴字卷第一六八頁），本件行動電話似係前開證人王
麗萍所申請，則本件行動電話自九十六年九月十九日啟用日起至
九十七年八月十五日檢察事務官勘查時止，是否均由證人王麗萍
自行使用？如否，該門號行動電話究係交由何人使用？有無交予
被告使用？本件行動電話之帳單地址為「屏東縣長治鄉○○村○
○路二三七號」，與證人王麗萍之住址係「長治鄉○○村○○路
二一四號」，並不相同，則該帳單上地址究係何人居住？為何以
該處為收受帳單之地址？是否居住該址者始係使用本件行動電話
之人？倘是，其曾否將本件行動電話交被告使用？本件行動電話
於檢察事務官勘查前為何與黃仁孝持用之門號00000000
00、0000000000號行動電話有所聯絡？其聯絡內容
？又前揭勘查報告所指「啟用日期」，是否係指王麗萍申請使用
本件行動電話之起始日？若是，則自九十六年五月間起至同年九
月十八日止，究係何人使用本件行動電話？其使用與被告有無關
係？均尚欠明瞭。實情為何？攸關黃仁孝之證述是否可信及被告
此部分被訴販賣第二級毒品犯行能否成立，自應詳予調查，原審
未進一步予以究明，並於理由內為必要之說明，即遽認黃仁孝所
述與事實不符，難資為被告不利之認定云云，自嫌速斷。檢察官
上訴意旨指摘原判決諭知被告無罪為不當，非無理由。又第三審
法院應以第二審判決所確認之事實為判決基礎，刑事訴訟法第三
百九十四條第一項前段定有明文。原判決上述之違背法令，影響
於事實之確定，本院無可據以為裁判，仍應將原判決撤銷，發回
原審法院更為審判。
據上論結，應依刑事訴訟法第三百九十七條、第四百零一條，判
決如主文。
中    華    民    國  九十九  年    二    月    四    日
                      最高法院刑事第六庭
                          審判長法官  謝  俊  雄
                                法官  陳  世  雄
                                法官  魏  新  和
                                法官  吳  信  銘
                                法官  徐  文  亮
本件正本證明與原本無異
                                      書  記  官
中    華    民    國  九十九  年    二    月    九    日
                                                      K

司法院資訊處製作；財團法人民間司法改革基金會備份。
